【裁判字號】    89,上訴,460
【裁判日期】    890509
【裁判案由】    違反槍彈藥刀械管制條例
【裁判全文】
臺灣高等法院高雄分院刑事判決                    八十九年度上訴字第四六號
    上訴人
    即被告    甲○○
右上訴人因違反槍砲彈藥刀械管制條例案件，不服臺灣高雄地方法院八十八年度訴字
第二四二四號中華民國八十八年十二月卅日第一審判決（起訴案號：臺灣高雄地方法
院檢察署八十八年度偵字第一一五○六號），提起上訴，本院判決如左：
      主      文
原判決撤銷。
甲○○未經許可持有其他可發射子彈具有殺傷力之改造鋼管槍，處有期徒刑壹年貳月
，併科罰金新臺幣萬元，罰金如易服勞役以新臺幣玖佰元即銀元佰元折算壹日。
改造鋼管槍壹枝（槍枝管制編號0000000000號）、霰彈玖顆、彈套個，均沒收。
      事      實
一、甲○○前曾於民國（下同）七十八年間因懲治盜匪條例案件，經臺灣高等法院台
    南分院判處有期徒刑九年六月，於七十八年七月二十一日判決確定，於七十八年
    七月三十一日送監執行；復因肅清煙毒條例案件，經法院判處有期徒刑十五年，
    褫奪公權十年（販賣毒品有期徒刑十三年，褫奪公權十年；施打毒品有期徒刑三
    年，褫奪公權三年），於七十八年十月一日判決確定，上開二案於七十九年三月
    十二日接續執行，於八十四年九月二十日縮短刑期假釋出獄，期間須至九十八年
    一月七日屆滿。於假釋中，詎仍不知悔改，於八十五年十二月底，從其友人「蔣
    家和」處取得可發射子彈具有殺傷力之改造鋼管槍一枝、霰彈九顆、彈套三個，
    而未經許可持有前述其他可發射子彈具有殺傷力之改造鋼管槍、霰彈、彈套，並
    將之藏放於其位於高雄縣仁武鄉仁福村公館三巷十七號住處之牆角，嗣於八十八
    年四月二十八日下午二時二十分許，在上開住處為警查獲，並扣得上開改造鋼管
    槍一枝、霰彈九顆、彈套三個，始查知上情。
二、案經高雄縣警察局仁武分局移送台灣高雄地方法院檢察署檢察官偵查起訴。
      理      由
一、右揭持有前述槍彈之犯罪事實，業據上訴人甲○○於警、偵訊及原審審理時坦承
    不諱，並有該改造鋼管槍一枝（槍枝管制編號0000000000）、霰彈九顆、彈套三
    個扣案足資佐證，且前述槍彈係在上訴人甲○○家中當場查獲，係屬現行犯。而
    扣案之鋼管槍、霰彈、彈套經送請內政部警政署刑事警察局鑑驗結果，「一送鑑
  管槍壹枝（槍枝管制編號0000000000），認係以金屬管車造之土造鋼管槍（全長
    約46.5公分，彈倉內徑約24mm），以拉放擊錘推送撞針方式擊發子彈，其擊發機
    械正常，認可發射適用子彈，認具殺傷力；二送鑑霰彈玖顆，均認係義大利朱里
    歐公司出品口徑12Gauge制式霰彈，均認具殺傷力；三送鑑彈套個，均係金屬
    管車造而成（長約6公分，其外徑約24mm、內徑約21mm），可裝於上述鋼管槍彈
    倉內以裝填12Gauge霰彈供發射使用。」，亦有內政部警政署刑事警察局八十八
    年五月十七日刑鑑字第四四四三八號鑑驗通知書一紙在卷可稽，事證明確，其犯
    行已堪認定。
二、按改造鋼管槍屬於槍砲彈藥刀械管制條例第四條第一項第一款之其他可發射子彈
    具殺傷力之槍枝，制式霰彈屬於槍砲彈藥刀械管制條例第四條第一項第二款之子
    彈。上訴人甲○○持有前開槍、彈，核係犯槍砲彈藥刀械管制條例第十一條第四
    項之未經許可持有其他可發射子彈具殺傷力之槍砲罪、同條例第十二條第四項之
    未經許可持有子彈罪。上訴人甲○○同時同地持有改造鋼管槍及子彈，係一行為
    同時觸犯上開二罪名，為想像競合犯，應依刑法第五十五條之規定，從一重之未
    經許可持有其他可發射子彈具有殺傷力之槍枝罪處斷。
三、原審予以論科，固非無見，惟查本件上訴人甲○○於警訊及偵查中均供稱前開槍
    彈為其所有（見警卷第二頁背面、偵查卷第十一頁背面），是前開槍彈應屬上訴
    人甲○○所有而持有，並非上訴人甲○○替人寄藏，且替他人寄藏亦無多年未取
    回之理，上訴人亦無法提出「蔣家和」之真正姓名地址以供查證，是前開槍彈應
    屬上訴人甲○○所有無誤，原審認上訴人甲○○係替他人寄藏，而論以未經許可
    寄藏其他可發射子彈具有殺傷力之改造鋼管槍及未經許可寄藏子彈罪，尚有未洽
    ，上訴人甲○○空言上訴，雖無理由，惟原判既有可議，自應予撤銷改判，審酌
    上訴人甲○○前有盜匪、煙毒前科，現尚在假釋中，不知戒慎警惕，明知槍彈乃
    屬管制物品，社會上充斥槍枝，危害治安極為嚴重，為政府所嚴加取締，竟仍持
    有槍彈，其行為對社會安全威脅不輕，然以其犯後坦承犯行，頗具有悔意，態度
    良好等一切情狀，爰仍依原判量處有期徒刑壹年貳月，併科罰金新臺幣萬元，
    並諭知罰金如易服勞役以新臺幣玖佰元即銀元佰元折算壹日。扣案之改造鋼管
    槍一枝、霰彈九顆及彈套三個（因該彈套三個經送請內政部警政署刑事警察局鑑
    驗結果，送鑑彈套個，均係金屬管車造而成，可裝於上述鋼管槍彈倉內以裝填
    12Gauge 霰彈供發射使用，有如前述，故其整體仍應視為鋼管槍之一部分），均
    係違禁物，均應依刑法第三十八條第一項第一款之規定併予宣告沒收。
四、又槍砲彈藥刀械管制條例第十九條雖規定犯同條例第七條至第十一條、第十二條
    第一項至第三項、第十三條第一項至第三項之罪，經判處有期徒刑者，應於刑之
    執行完畢或赦免後，令入勞動場所強制工作三年。惟查，本件上訴人甲○○僅係
    持有前開槍彈，數年來並未持以為其他犯罪之用，顯無預防矯治其社會危險性之
    必要，故其情節，如依該規定處以強制工作，顯不符比例原則，爰依司法院大法
    官會議解釋釋字第四七一號解釋意旨，不予諭知令入勞動場所強制工作，併此敘
    明。
五、上訴人甲○○經合法傳喚無正當理由於審判期日不到庭，依法不待其陳述逕行判
    決。
據上論結，應依刑事訴訟法第三百六十九條第一項前段、第三百六十四條、第二百九
十九條第一項前段、第三百七十一條，槍砲彈藥刀械管制條例第十一條第四項、第十
二條第四項、刑法第五十五條、第十一條、第四十二條第二項、第三十八條第一項第
一款，罰金罰鍰提高標準條例第二條，現行法規所定貨幣單位折算新台幣條例第二條
，判決如主文。
本案經檢察官林應華到庭執行職務。
中    華    民    國     八十九     年       五       月     九     日
                              臺灣高等法院高雄分院刑事第八庭
                                  審判長法官  郭雅美
                                        法官  洪兆隆
                                        法官  張盛喜
右正本證明與原本無異。
如不服本判決，應於判決送達後十日內向本院提出上訴狀，其未述理由者並應於提
出上訴狀後十日內向本院補提理由書（應附繕本)。
                                      書記官  鄭翠芬
中    華    民    國     八十九     年       五       月     十一   日
附錄本案論罪科刑法條：
槍砲彈藥刀械管制條例第十一條第四項：
  未經許可，持有、寄藏或意圖販賣而陳列第一項所列各式槍砲者，處一年以上七年
  以下有期徒刑，併科新臺幣七百萬元以下罰金。
槍砲彈藥刀械管制條例第十二條第四項：
  未經許可，持有、寄藏或意圖販賣而陳列子彈者，處五年以下有期徒刑，併科新臺
  幣三百萬元以下罰金。
                                 Ｊ


司法院資訊處製作；財團法人民間司法改革基金會備份。
